【裁判字號】    96,訴,3137
【裁判日期】    970213
【裁判案由】    損害賠償
【裁判全文】
臺灣臺中地方法院民事判決  96年度訴字第3137號
原      告  甲○○
訴訟代理人  林瓊嘉    律師
被      告  乙○○
上列當事人間請求損害賠償事件，由刑事庭移送前來（案號：9
6年度附民字第564號）經本院於民國97年1月16日言詞辯論終結
，判決如下：
    主    文
被告應給付原告新台幣壹拾伍萬元及自民國九十六年十月二日起
至清償日止，按年利率百分之五計算之利息。
原告其餘之訴駁回。
本判決原告勝訴部分得假執行。
原告其餘假執行之聲請駁回。
    事實及理由
壹、程序方面：
    本件被告未於言詞辯論期日到場，核無民事訴訟法第386條
    所列各款情形，爰依原告之聲請，由其一造辯論而為判決。
貳、事實摘要：
一、原告起訴主張：
    被告與原告因訴訟關係迭生怨隙，原告之兄何國源乃於民國
    94年7月11日上午，至臺中縣梧棲鎮○○路○段856 號被告住
    處，欲排解被告與原告間之糾紛，詎被告竟基於恐嚇危害原
    告安全之犯意，向何國源稱：「若不是甲○○（即原告）死
    ，就是我死，甲○○的小孩我都認識，要讓小孩死，我全省
    的兄弟都聯絡好了，叫甲○○帶槍來找我，我也有槍」等語
    ，並將何國源趕走。何國源歸去後，因關心原告身家安危，
    即於同日將被告上開威脅原告及其子女生命、身體安全之將
    來惡害通知轉告原告。被告所為，使原告心生畏懼，而致生
    危害於安全。嗣被告又意圖散布於眾，基於妨害原告名譽之
    犯意，於95年11月6日凌晨0時52分許，以「希望」之名，上
    網在不特定人得以共聞共見之臺中縣政府全球資訊網縣民留
    言版上，發表散布：「主旨：請調查甲○○黑道背景。內文
    ：……請內政部警政署徹查甲○○黑道背景及清水分局是否
    吃案，以免更多人受害。甲○○住址台中縣龍井鄉○○路56
    號之一」等文字，而指摘足以毀損原告名譽之事。經檢察官
    起訴（案號：台灣台中地方法院檢察署95年度偵字第17412
    號），本院以96年度易字第4315號判決，判處被告恐嚇及加
    重誹謗罪。被告不服提起上訴中。爰依民法第184條、195條
    第1項，請求非財產上損害賠償新台幣（下同）900000元，
    及自起訴狀繕本送達被告翌日（即96年10月2日）起至清償
    日止，按年利率5%計算之利息。
二、被告未到庭或以書狀陳述意見供本院參酌。
參、本院之判斷：
一、原告前述主張，雖據被告於本院刑事庭審理中矢口否認有何
    恐嚇危害安全及加重誹謗犯行，並辯稱：94年7月11日上午
    ，何國源獨自至被告住處，向被告說其與顏清標很熟，口氣
    不佳地要求被告與其弟甲○○前往顏清標服務處協調、處理
    雙方官司紛爭。當下被告僅要求何國源離開，否則將依侵入
    住居罪規定報警處理。豈料何國源懷恨在心，而為本案誇張
    不實的證述。又大家都知道顏清標的背景與勢力，加上前述
    何國源自稱其與顏清標很熟，造成被告自身生命安全受影響
    ，所以才會上網留言請求調查甲○○黑道背景等語。被告之
    本意係希望臺中縣政府警察局可以保障被告及家人之人身安
    全，而非毀損他人名譽云云。經查：
(一)、關於被告上開恐嚇犯行事實，業經證人何國源於95年9月15
    日檢察官訊問時（證詞詳見臺灣臺中地方法院檢察署95年度
    偵字第17412號卷第23至24頁）及於96年10月1日本院刑事庭
    審理時（證詞詳見本院96年度易字第4315號卷內該日審判筆
    錄第7至8頁）二度具結證述綦詳，核其證詞內容，前後一致
    ，具體明確，且合於情理，並無誣陷被告之跡象。又證人即
    被告之父紀火明於本院刑事庭審理時證稱：何國源於94年7
    月11日上午，至其住處談論被告與甲○○之間的事，當時何
    國源叫其管好被告，講到一半被告就回來，何國源來去過程
    中，並沒有人提到顏清標的事，其子即被告並沒有說要報警
    等語。嗣被告於反詰問程序中，再度詢問紀火明：「當天何
    國源有無說顏清標的事情？」，紀火明仍明確證稱：「那天
    他沒有講顏清標。」（詳見同前日審判筆錄）。依此證詞內
    容，可知被告上開所辯何國源有提及顏清標一節，及自己有
    表示要警處理等詞，均屬不實，而以何國源所證之詞為可信
    。至於紀火明雖另證稱：被告並未對何國源說任何不利甲○
    ○的話，被告只說以後不要來我們家，有什麼事當面找他解
    決就可以了，不要找他父母。何國源聽了後就離開了，沒說
    什麼云云。惟何國源至被告住處之目的，本在排解其弟甲○
    ○與被告間之糾紛，若非被告確有以上開威脅甲○○及其子
    女生命、身體安全之語惡言相向，何國源當不至於未談及任
    何解決紛爭事宜，即行離去，故本院認紀火明此部分證詞應
    屬迴護被告之詞，而無可信，不足為有利被告之認定。又觀
    之被告透過何國源轉告甲○○所恫稱：「若不是甲○○死，
    就是我死，甲○○的小孩我都認識，要讓小孩死，我全省的
    兄弟都聯絡好了，叫甲○○帶槍來找我，我也有槍」等語之
    內容，為相當激烈、深具暴力威脅性之將來惡害通知，自足
    以使甲○○畏懼其自身及其子女生命、身體受侵害，而致生
    危害於安全。本案被告恐嚇犯行，事證明確，堪以認定。
(二)、關於被告有於95年11月6日凌晨0時52分許，以「希望」之名
    ，上網在不特定人得以共聞共見之臺中縣政府全球資訊網縣
    民留言版上，發表散布：「主旨：請調查甲○○黑道背景。
    內文：……請內政部警政署徹查甲○○黑道背景及清水分局
    是否吃案，以免更多人受害。甲○○住址台中縣龍井鄉○○
    路56號之一」等文字之事實，除據被告供認外，復有上開留
    言之網頁資料、臺中縣政府95年12月13日府畫服字第095033
    9479號函、中華電信股份有限公司數據通信分公司96 年1月
    4日數行客密96帳字第003號函、96年1月16日數行客密字第
    013號函、雅虎國際資訊股份有限公司95年12月14日雅虎九
    五字第01328號函附於刑事卷可參。被告雖辯稱：因甲○○
    之兄何國源自稱其與顏清標很熟，造成被告生命安全受影響
    ，所以才會上網留言請求調查甲○○黑道背景云云。惟如前
    述，證人紀火明業證稱並無人言及顏清標的事，故被告所辯
    顯無可信。被告雖請求本院刑事庭調查其向警察機關報稱甲
    ○○帶人阻礙被告前去法院開庭之備案筆錄資料，及被告於
    另案偵查中向檢察官陳述甲○○帶兄弟之庭訊錄音資料，惟
    核該等資料縱屬存在，亦屬被告片面之詞，無從以之認定被
    告於警局備案或檢察官庭訊中所言屬實，故本院刑事庭認無
    調查必要。本案被告在欠缺任何實據情況下，恣意於不特定
    人得以共聞共見之政府機關網際網路留言版上，發表散布前
    述甲○○黑道背景等文字內容，而指摘足以毀損原告名譽之
    事，其妨害名譽之犯行亦堪認定。
二、按不法侵害他人之身體、健康、名譽、自由、信用、隱私、
    貞操，或不法侵害其他人格法益而情節重大者，被害人雖非
    財產上之損害，亦得請求賠償相當之金額。民法第195條第
    1項定有明文。
三、查本件被告侵害原告之自由，名譽，原告依上開規定請求非
    財產上之損害賠償，自屬有據。爰審酌被告因細故（訟爭）
    即以激烈言詞恐嚇原告，並於散播廣泛迅速之網際網路上留
    言誹謗，被告所為對原告之心理傷害及名譽損害非輕，犯後
    不僅全無悔意，又飾詞卸責等各節，認原告之請求在
    150,000 元以內為有理由，超過部分則嫌過高，不應准許。
四、綜上所述，原告請求在上開金額範圍內及自96年10月2日（
    即起訴狀送達被告翌日）起至清償日止，按法定利率即年利
    率5%計算之利息，於法有據，應予准許，超過部分，應予駁
    回，其訴經駁回部分，假執行之之聲請亦失依附，爰併予駁
    回之。
肆、按判決所命給付之金額未逾500,000元，法院應依職權宣告
    假執行，民事訴訟法第389條第1項第5款定有明文，本件原
    告勝訴部分既未逾上開金額，爰依上開規定依職權宣告假執
    行。
伍、末按本件係刑事附帶民事訴訟由本院刑事庭裁定移送前來，
    依刑事訴訟法第504條第2項規定，免納裁判費，是未就訴訟
    費用併予裁判，併此敘明。
陸、結論：本件原告之訴為一部有理由，一部無理由，依民事訴
    訟法第385條第1項前段、第79條、第389條第1項第5款，判
    決如主文。
中    華    民    國    97    年    2    月     13     日
                  民事第三庭  法  官     曹宗鼎
上正本係照原本作成。
如對本判決上訴，須於判決送達後20日內向本院提出上訴狀。
中    華    民    國    97    年    2    月     13     日
                              書記官     黃聖心


司法院資訊處製作；財團法人民間司法改革基金會備份。
